【裁判字號】    95,易,3457
【裁判日期】    951220
【裁判案由】    詐欺
【裁判全文】
臺灣臺中地方法院刑事判決              95年度易字第3457號
公  訴  人  臺灣臺中地方法院檢察署檢察官
被      告  甲○○
選任辯護人  黃英傑律師
上列被告因詐欺案件，經檢察官提起公訴（95年度偵緝字第2154
號），嗣經本院合議庭裁定由受命法官獨任行簡式審判程序，本
院判決如下：
     主  文
甲○○連續意圖為自己不法之所有，以詐術使人將本人之物交付
，處有期徒刑陸月，如易科罰金，以佰元折算壹日，緩刑貳年
。
     犯罪事實及理由
一、本院認定被告甲○○連續犯刑法第339條第1項詐欺取財罪之
    犯罪事實、理由、證據及論罪科刑所應適用之法條，除起訴
    書（如附件）犯罪事實欄第4至5行「丙○○分別於94年7月
    下旬、8月9日交付甲○○新臺幣（下同）3萬元、37萬元、
    22萬5000元」等語應更正為「丙○○透過其同居人丁林麗雪
    分別於(1)民國94年7月下旬某日在臺中縣豐原市半張黃昏市
    場內交付甲○○新臺幣（下同）30,000元；(2)94年8月9日某
    時在丙○○位於臺中縣豐原市○○路○段840巷70號住處內交
    付甲○○370,000元；(3)94年8月16日某時在丙○○前開住處
    內交付甲○○225,000元」等語；犯罪事實欄第7行「交付甲○○3萬元、5萬4000元」等語應更正為「在臺中縣豐原市半
    張黃昏市場內先後交付予甲○○30,000元、5,4000元」等語
    ；及起訴書中關於被告否認犯罪及其辯解部分應予刪除不予
    引用外，餘均與起訴書之記載相同，並經被告於本院95年12
    月7日審理中坦承不諱，核與證人即被害人丙○○、乙○○
    於本院審理中證述如何遭被告詐騙財物等經過情節相符，茲
    引用之。
二、被告行為後，於94年1月7日修正，於同年2月2日公布之修正
    刑法，業於95年7月1日施行。按行為後法律有變更者，適用
    行為時之法律，但行為後之法律有利於行為人者，適用最有
    利於行為人之法律，修正後即現行刑法第2條第1項訂有明文
    。又按比較新舊法，應就罪刑有關之共犯、未遂犯、想像競
    合犯、牽連犯、連續犯、結合犯，以及累犯加重、自首減輕
    暨其他法定加減原因（如身分加減）與加減例等一切情形，
    綜其全部罪刑之結果而為比較，此有最高法院95年5月23 日
    第8次刑庭會議決議第一、（四）則可資參照：
 1、刑法第339條詐欺取財罪之罰金刑之法定刑原為得科或併科
    銀元1,000元以下罰金，因罰金罰鍰提高標準條例第1項前段
    規定，提高為10倍，為得科或併科銀元10,000元以下罰金。
    而依修正後刑法施行法第1條之1規定：「（第1項）中華民
    國94年1月7日刑法修正施行後，刑法分則編所定罰金之貨幣
    單位為新臺幣。（第2項）94年1月7日刑法修正時，刑法分
    則編未修正之條文定有罰金者，自94年1月7日刑法修正施行
    後，就其所定數額提高為30倍。但72年6月26日至94年1月7
    日新增或修正之條文，就其所定數額提高為3倍」，及刑法
    第33條第5款修正為：「主刑之種類如下：五、罰金：新臺
    幣1,000元以上，以百元計算之」等規定觀之，依修正後之
    法律，上開詐欺取財罪所得科處之罰金刑最高額為新臺幣
    30,000元、最低額則為新臺幣1,000元。然依被告行為時即
    修正前刑法第33條第5款規定之罰金最低額為銀元1元，並提
    高10倍計算，前開詐欺取財罪之罰金刑，最高額為銀元10,0
    00元，最低額則為銀元10元，若乘以3倍而換算為新臺幣，
    最高額雖與新法同為新臺幣30,000元，然最低額則僅為新臺
    幣30元。因此，比較上述修正前、後之刑罰法律，自以被告
    行為時即修正前關於科處罰金刑之法律較有利於被告。
 2、又被告行為後新法業已刪除連續犯之規定，此刪除雖非犯罪
    構成要件之變更，但顯已影響行為人刑罰之法律效果，自屬
    法律有變更，依新法第2條第1項規定，比較新、舊法結果，
    仍應適用較有利於被告之行為時法律即舊法論以連續犯。
 3、綜合上述各條文修正前、後之比較，揆諸前揭最高法院決議
    及修正後刑法第2條第1項規定之「從舊從輕」原則，本件被
    告之行為自應適用其行為時之法律，即修正前刑法之相關規
    定及修正刪除前罰金罰鍰提高標準條例第2條規定，予以論
    處。
三、茲審酌被告不思循合法途徑獲取財富，竟藉以虛捏名義詐取
    好友之金錢而獲利之心態可議，且犯罪後於偵訊中未及時悔
    悟坦承犯行，浪費訴訟資源，公訴人並因此請求從重量處有
    期徒刑8月，惟念其已於本院審理中坦承犯行，悔意甚殷，
    態度尚佳，更已與證人丙○○、乙○○達成調解，有調解結
    果報告書1份、調解筆錄2份等在卷可稽，及其犯罪之手段等
    一切情狀，量處如主文所示之刑，並依修正前刑法第41條第
    1項前段、修正刪除前罰金罰鍰提高標準條例第2條規定為其
    如易科罰金之折算標準。（被告行為後，刑法業於94年1 月
    7日修正，於同年2月2日公布，於95年7月1日施行。按行為
    後法律有變更者，適用行為時之法律，但行為後之法律有利
    於行為人者，適用最有利於行為人之法律，修正後即現行刑
    法第2條第1項訂有明文。而被告行為時，依修正前刑法第41
    條第1項前段、罰金罰鍰提高標準條例第2條（現已刪除）之
    規定，有期徒刑、拘役易科罰金之折算標準，原以銀元100
    元、200元、300元折算1日，經折算為新臺幣後，應以新臺
    幣300元、600元、900元折算1日，而刑法第41條第1項前段
    修正後，則規定為以新臺幣1,000元、2,000元或3,000元折
    算1日，此因屬科刑規範事項之變更，其折算標準為裁判時
    所應諭知，自有就新舊法規定比較之必要，經比較新舊法結
    果，以被告行為時關於易科罰金之規定，較有利於被告。是
    揆諸修正後刑法第2條第1項規定之「從舊從輕」原則，被告
    自應適用其行為時之法律，即修正前刑法第41條第1項前段
    、修正刪除前罰金罰鍰提高標準條例之規定，為其如易科罰
    金之折算標準）。又被告於最近5年內未曾因故意犯罪受有
    期徒刑以上刑之宣告（最近一次因故意犯罪受有期徒刑以上
    刑之宣告，係於71年間因侵占案件，經法院判處有期徒刑6
    月確定），有臺灣高等法院被告前案紀錄表1份附卷可稽，
    且被告因一時貪念，致罹刑章，犯罪後已於本院審理中坦承
    犯行，悔意不輟，且其已49歲，現並有正常工作以分期償還
    前揭調解款項，證人丙○○、乙○○亦均陳明願予被告自新
    之機會等語在卷可考，本院審酌上情，認被告經此偵審及判
    刑之教訓，當知所警惕，信無再犯之虞，認其所宣告之刑以
    暫不執行為適當，依刑法第74條第1項第2款規定，併予宣告
    緩刑2年，以啟自新。
據上論斷，應依刑事訴訟法第273條之1第1項、第299條第1項前
段、第310條之2、第454條，刑法第2條第1項、修正刪除前刑法
第56條、刑法第339條第1項、(修正前)刑法第33條第5款、(修正
前)刑法第41條第1項前段，刑法第74條第1項第2款，罰金罰鍰提
高標準條例第1條、修正刪除前罰金罰鍰提高標準條例第2條，判
決如主文。
本案經檢察官楊朝嘉到庭執行職務。
中    華    民    國    95    年    12    月    20    日
                  刑事第14庭    法  官  林世民
上正本證明與原本無異。
如不服本判決，應於送達後10日內向本院提出上訴狀（須附繕本
），上訴於臺灣高等法院臺中分院。
                                書記官  紀俊源
中    華    民    國    95    年    12    月    20    日
附錄論罪科刑法條：
中華民國刑法第339條第1項
意圖為自己或第三人不法之所有，以詐術使人將本人或第三人之
物交付者，處5年以下有期徒刑、拘役或科或併科1千元以下罰金
。


司法院資訊處製作；財團法人民間司法改革基金會備份。
